臺灣彰化地方法院刑事判決
109年度易字第981號
公  訴  人  臺灣彰化地方檢察署檢察官
被      告  江秀慧




            張志銘


上列被告因毀棄損壞案件，經檢察官提起公訴（109年度偵字第1
1955號），本院判決如下：
    主    文
江秀慧犯教唆毀損他人物品罪，處拘役肆拾日，如易科罰金，以
新臺幣壹仟元折算壹日。
張志銘犯教唆毀損他人物品罪，處拘役參拾日，如易科罰金，以
新臺幣壹仟元折算壹日。
    犯罪事實
一、江秀慧前因對張美蓮有公然侮辱犯行，經本院以103年度易
    字第521號判決處拘役20日，上訴後，仍經臺灣高等法院臺
    中分院以104年度上易字第31號判決上訴駁回而確定，乃心
    生不滿。江秀慧竟基於教唆毀損之犯意，於民國108年8月7
    日5時24分不久前之某時，教唆張志銘對張美蓮所有車牌號
    碼000-0000號自用小客車潑漆；張志銘因而萌生教唆毀損之
    犯意，於同年8月間某日，將欲對張美蓮車輛潑漆之事告知
    許振鎧，並表示事成後可得新臺幣（下同）6萬元之報酬，
    許振鎧受到張志銘唆使後，乃基於毀棄損壞之犯意，於108
    年8月7日5時24分許，騎乘車牌號碼000-000號普通重型機車
    ，攜帶白色油漆1桶，至位於彰化縣○○市○○街00號之「員林
    果菜市場」停車場，將油漆潑灑在張美蓮上開自用小客車上
    之前擋風玻璃、車頂及引擎蓋等處，除使該自用小客車車頂
    及引擎蓋等處之烤漆喪失美觀效用外，更致該自用小客車之
    前擋風玻璃喪失透視效用，而均不堪使用，足以生損害於張
    美蓮。嗣經警調閱監視錄影畫面而循線查獲許振鎧，許振鎧
    遲至檢察官向本院聲請簡易判決處刑後，始向張美蓮坦承教
    唆之人為張志銘，再經張志銘供陳教唆之人為江秀慧，因而
    查悉上情。
二、案經張美蓮訴由臺灣彰化地方檢察署檢察官偵查起訴。
    理    由
一、按被告以外之人於審判外之陳述，雖不符刑事訴訟法第159
    條之1至之4規定，而經當事人於審判程序同意作為證據，法
    院審酌該言詞陳述或書面陳述作成時之情況，認為適當者，
    亦得為證據；當事人、代理人或辯護人於法院調查證據時，
    知有第159條第1項不得為證據之情形，而未於言詞辯論終結
    前聲明異議者，視為有前項之同意，刑事訴訟法第159條之5
    亦有明文。次按刑事訴訟法第159條之5立法意旨，在於確認
    當事人對於傳聞證據有處分權，得放棄反對詰問權，同意或
    擬制同意傳聞證據可作為證據，屬於證據傳聞性之解除行為
    ，如法院認為適當，不論該傳聞證據是否具備刑事訴訟法第
    159條之1至第159條之4所定情形，均容許作為證據，不以未
    具備刑事訴訟法第159條之1至第159條之4所定情形為前提。
    此揆諸「若當事人於審判程序表明同意該等傳聞證據可作為
    證據，基於證據資料愈豐富，愈有助於真實發見之理念，此
    時，法院自可承認該傳聞證據之證據能力」立法意旨，係採
    擴大適用之立場。蓋不論是否第159條之1至第159條之4所定
    情形，抑當事人之同意，均係傳聞之例外，俱得為證據，僅
    因我國尚非採澈底之當事人進行主義，故而附加「適當性」
    之限制而已，可知其適用並不以「不符前四條之規定」為要
    件。惟如符合第159條之1第1項規定之要件而已得為證據者
    ，不宜贅依第159條之5之規定認定有證據能力（最高法院10
    4年度第3次刑事庭會議決議參照）。查本判決後開引用各該
    被告以外之人於審判外之陳述（包含書面陳述），皆屬傳聞
    證據，公訴人、被告2人於本院審理期日均表示同意作為證
    據（見本院卷第195頁至第196頁），迄至言詞辯論終結前未
    再聲明異議，本院審酌上開證據作成時之情況，並無違法不
    當或其他瑕疵，認以之作為證據應屬適當，依前開規定，認
    前揭供述證據應有證據能力。又本案其餘非供述證據，無傳
    聞法則之適用，本院審酌該等證據作成及取得之程序均無違
    法之處，且與本案具有關連性，是後述所引用證據之證據能
    力均無疑義，合先敘明。
二、認定犯罪事實所憑之證據及理由：
　　訊據被告江秀慧固坦承其前因涉犯公然侮辱告訴人之案件，
    經法院判處罪刑確定之事實，惟否認有何教唆毀損之犯行，
    辯稱：伊之前雖被法院判決有罪，但伊是無辜的。伊從頭到
    尾都不知道告訴人車輛被潑漆，伊是被告訴人提告才知道此
    事。又伊於檢察官偵訊後，曾去質問被告張志銘為何要害伊
    ，結果被告張志銘私下有向伊坦承是告訴人要被告張志銘咬
    伊出來等語（見本院卷第196頁、第198頁、第77頁至第79頁
    ），並提出其與被告張志銘之對話錄音光碟為據（光碟存放
    於本院後附證物袋）；訊據被告張志銘固坦承教唆毀損犯行
    ，惟辯稱：被告江秀慧跟伊說與告訴人有糾紛，伊就提議給
    告訴人一個警告，被告江秀慧沒有說好不好，伊就去做了，
    伊跟告訴人當時沒有過節，伊是要幫被告江秀慧出氣。伊是
    被恐嚇才指認被告江秀慧，綽號小K聽見伊在說告訴人的事
    ，主動說要去做，伊說隨便，伊不知道小K去找了許振鎧等
    語（見本院卷第77頁至第78頁、第198頁）。經查：
　㈠證人許振鎧於上開時、地對告訴人潑漆之毀損犯行，並經本
    院以109年度簡字第221號簡易判決處拘役20日，上訴後，仍
    經本院於109年7月29日以109年度簡上字第73號判決上訴駁
    回而確定之事實，業據證人許振鎧於前案偵訊時供承在卷（
    見108年度偵字第11858號偵查卷宗【下稱前案偵卷】第83頁
    ），核與告訴人、證人廖文聰、廖文祥關於此部分之陳述情
    節大致相符（見前案偵卷第11頁至第21頁、第73頁），並有
    承辦警員職務報告、現場蒐證照片、監視錄影器錄影畫面翻
    拍照片、證人許振鎧作案時所騎乘機車之車輛詳細資料報表
    、上述自用小客車之車號查詢汽車車籍資料、該案之聲請簡
    易判決書、簡易判決、判決附卷可稽（見前案偵卷第9頁、
    第23頁至第43頁、第51頁、第93頁、第95頁，本院109年度
    簡字第221號刑事簡易第一審卷宗第47頁至第50頁，本院卷
    第217頁至第218頁），是此部分之事實堪先認定。
　㈡告訴人於前案偵查中即已證稱：不認識證人許振鎧等語（見
    前案偵卷第12頁），核與證人許振鎧於本案109年7月1日警
    詢、109年10月12日偵訊時證稱：伊是108年8月受被告張志
    銘所託對告訴人車輛潑漆，伊事後私下向告訴人道歉，所以
    才認識告訴人，與告訴人間沒有仇恨糾紛。而伊於前案偵查
    時所供認錯車一詞，係因當時怕說出事實會被找麻煩，伊案
    發後也向告訴人坦承是受被告張志銘教唆而為等語相符（見
    他卷第67頁至第68頁、第162頁）。而被告張志銘亦坦承自
    身教唆他人毀損之犯行，僅就教唆對象部分辯稱：伊是教唆
    小K等語（見本院卷第198頁），然被告張志銘於前案偵查中
    ，先稱係找謝偉志（音譯）等語（見前案偵卷第28頁），後
    又改稱與謝岳治聊天提及潑漆一事，嗣綽號「小K」主動找
    伊說願意接下潑漆工作，但最後是證人許振鎧前往潑漆等語
    （見前案偵卷第53頁），是被告張志銘就教唆之對象歷次所
    供均不相同，且皆未提供教唆對象之詳細年籍資料以供查證
    ，可見被告張志銘針對此節，業已顯露隱晦不欲吐實之態度
    。反觀證人許振鎧前後證述係受被告張志銘唆使一詞均屬一
    致，此如前述，且其於109年10月12日接受偵訊時，所犯之
    毀損案件業已判決確定，則其所為之證述，於己身已無利害
    關係，復經具結之擔保，衡情應無甘冒偽證罪責、故為虛偽
    證述之理，是證人許振鎧上開係受被告張志銘教唆之證詞應
    屬實在，而被告張志銘就教唆對象並非證人許振鎧之辯詞並
    不可採。
　㈢被告2人雖均辯稱被告江秀慧並未教唆潑漆等語。然被告張志
    銘於警詢、偵訊時均證稱：被告江秀慧說跟告訴人之前有恩
    怨，想要教訓告訴人，問伊能找什麼人來，後來被告江秀慧
    提議對告訴人車子潑漆。事後被告江秀慧有給6萬元當作報
    酬，6萬元不是給伊，是給實際去潑漆的人等語（見偵卷第2
    8頁至第29頁、第52頁至第53頁、第110頁），業已明確供述
    係受被告江秀慧所教唆一情；又其於本院審理時具結證稱：
    伊是因為聽被告江秀慧抱怨遭告訴人欺負，所以才找人潑漆
    ，伊認識告訴人好幾年了，與告訴人間並無仇怨糾紛等語（
    見本院卷第185頁、第191頁），告訴人亦證稱與被告張志銘
    曾經交易過，完全沒有仇怨糾紛等語（見本院卷第180頁）
    ，被告江秀慧則供稱：與告訴人之前有糾紛，伊被告訴人陷
    害，而被判決易科罰金之刑度等語（見偵卷第39頁），堪認
    被告張志銘教唆他人潑漆，確係因被告江秀慧與告訴人之過
    節而起，且足認被告江秀慧有為求報復而教唆他人為毀損犯
    行之充足動機，則被告張志銘上開於偵查中所為係受被告江
    秀慧所教唆之證詞，應屬信實。至被告張志銘於本院審理時
    始翻異前詞，並進而供稱：伊是聽被告江秀慧及被告江秀慧
    員工在講被告江秀慧被告訴人欺負，在沒有求證被告江秀慧
    所述是否為真，以及伊與被告江秀慧僅係一般朋友、有生意
    往來關係之情形下，就自己雞婆拿出6萬元來找人潑漆，要
    幫被告江秀慧出氣等語（見本院卷第78頁、第191頁至第192
    頁），顯與常情背離甚鉅，核屬迴護被告江秀慧而為其脫免
    罪責之詞，不足為採。再被告張志銘雖為自圓其說而陳稱：
    伊在偵查中會指認被告江秀慧，是因為遭告訴人派人前來恐
    嚇2、3次，當時有兩個男的自稱是告訴人派來的，叫伊把市
    場做生意那個女的講出來就好，還拿橘子丟伊等語（見本院
    卷第187頁至第188頁、第78頁），然其同時亦陳稱：恐嚇伊
    的人沒有具體講到被告江秀慧的姓名。又伊被丟東西有擦皮
    ，但沒有驗傷也沒有報案。另伊於警詢供出被告江秀慧時，
    告訴人或恐嚇伊的人都沒有在伊身旁等語（見本院卷第187
    頁至第188頁、第190頁至第191頁），則若被告張志銘果真
    遭他人恐嚇達2、3次，應無息事寧人不予報案之理，況依其
    所稱遭恐嚇之情節，恐嚇之人並未指名道姓迫使被告張志銘
    須供出被告江秀慧，亦未於被告張志銘製作警詢筆錄時在場
    施加壓力，是被告張志銘於偵查中指認受被告江秀慧教唆一
    詞，係出於其自由意志所為，其嗣後更改供述，無非係受到
    來自於否認犯罪之被告江秀慧之壓力，並不可採。
　㈣被告江秀慧提出其與被告張志銘之私下對話錄音，作為其係
    受被告張志銘誣指之佐證。經本院當庭勘驗被告江秀慧110
    年3月30日陳報狀所附之光碟內檔案名稱為「漢滄海產城」
    之錄音檔案，勘驗結果如下（見本院卷第120頁至第121頁）
    ： 
【全程以台語進行對話】   女：為什麼那個張美蓮在分局你作的筆錄，她有辦法看 　　  到？   男：我不知道，我就…   （某男性聲音：為什麼她會找到你這裡來？）   女：對阿。   （某男性聲音：重點）   女：為什麼你在派出所講的筆錄，怎麼講這樣？   男：她是打電話跟我說，她講：你為什麼我跟你講的， 　　  你都沒照我講的講，我講：…（00：14）   女：她很可惡耶。   男：我講：就不是事實，我要怎麼講。   女：她要跟你講什麼？   男：不是事實，我要怎麼照講。   女：不是阿   男：她一直要咬…   女：咬我   男：嘿。   女：咬我。   男：還有那兩件，叫我一定要講妳，我講就不是…   女：講什麼漏黑油，她家的車怎麼樣。   男：我講就不是那樣做的，你要我怎麼再咬。   女：她家的車所有都要賴我就是了。   男：我講那就不是這樣。   女：後來她也有報案。   男：有啦。   女：她也有去法院要告我，但沒告成。   男：她要告那個…   女：漏黑油那個沒告成。   男：剪什麼管那個啦…   女：很惡質耶。   男：她叫我咬你，我講：我就沒有，我只有潑漆而已， 　　  要怎麼咬，我講說那就不是我做的，她要我咬你哪 　　  有理由，這樣啦。我就講：那個就不是這樣子，事 　　  情就不是那樣，你怎麼硬要說我們。我就講說：妳 　　  跟她到底有什麼糾紛，我也不是很清楚（00：51 　　  ）。   （某某男性聲音：聽不清楚）   男：嘿呀。這件完了之後，她就要我一直咬你（01：1 　    0）。   女：你那時候怎麼不跟檢察官、在偵查庭時，怎麼不說 　　  他們恐嚇你？那晚，小隻的帶人去恐嚇你。你為什 　　  麼不敢講？   男：沒有啦。   女：你就怕嘛，就怕那女的。那個女的不管是你、市場 　　  、公所裡面的人員、辦公的人員，大家都很怕她， 　　  你看那個有可惡嗎，真的我活到50幾歲，我沒有看 　　  過女生這樣，有夠可惡的啦，我在市場內被她欺負 　　  到真的忍無可忍了。真的是忍無可忍了。 　　   01：58音檔結束  
    觀諸被告2人上開對話可知，被告張志銘固於被告江秀慧不
    斷質問下，告以是他人要被告張志銘咬被告江秀慧一詞，惟
    無法自上開對話內容得知錄音時間，而依被告江秀慧所述錄
    音時間為其接受檢察官偵訊後之109年12月（見本院卷第78
    頁至第79頁），當時檢察官業已對被告江秀慧提起本案公訴
    ，則被告江秀慧自有為求卸責而與被告張志銘刻意為上開對
    話之動機，復參以被告張志銘於偵查中已明確證述係受被告
    江秀慧教唆，且其於偵訊時之證詞復經具結之擔保，而被告
    張志銘與告訴人於案發前並無任何過節，當無可能自願提供
    6萬元報酬為與其交情僅僅一般之被告江秀慧出氣等情，此
    已詳述如前，是被告江秀慧此部分之辯詞並不可採，其所提
    出之上開對話錄音檔案亦無足作為對其有利之認定。
　㈤綜上所述，本案事證已臻明確，被告2人前開犯行均堪認定，
    應予依法論科。
三、論罪科刑之依據：
  ㈠刑法第354條固經總統於108年12月25日修正公布施行，並自1
    08年12月27日生效。惟因上開條文於72年6月26日後並未修
    正，故於94年1月7日刑法修正施行後，所定罰金之貨幣單位
    為新臺幣，且其罰金數額依刑法施行法第1條之1第2項前段
    規定提高為30倍。本次修法僅係將上開條文之罰金數額調整
    換算後予以明定，則適用法律之結果並無任何差異，是應逕
    予適用上開條文現行之規定，毋庸為新舊法之比較。
  ㈡共同正犯除以自己共同犯罪之意思，事先同謀，而由其中一
    部分人實行犯罪行為之共謀共同正犯外，以有犯意之聯絡及
    行為之分擔為要件。本無犯罪之意思，因他人之教唆始起意
    犯罪，該教唆之人除於教唆後，又進而實行犯罪行為者，因
    其教唆行為已為實行行為所吸收，應論以正犯外，應僅為教
    唆犯。因之，教唆犯與共謀共同正犯就均未實行犯罪行為而
    言，則屬相同，其區別，在於教唆犯係教唆原無犯罪意思之
    人犯罪；共謀共同正犯則以自己共同犯罪之意思，事先同謀
    而由其中一部分人實行犯罪行為，其未下手實行之人亦論以
    共同正犯（最高法院106年度台上字第2179號判決意旨參照
    ）。本案證人許振鎧、被告張志銘原各無毀損告訴人車輛之
    意，經被告江秀慧先引起被告張志銘教唆毀損犯意後，再由
    被告張志銘出面唆使，進而引發證人許振鎧毀損之犯意，則
    被告江秀慧、張志銘所為，顯均係教唆原無犯罪意思之人犯
    罪，且被告江秀慧、張志銘並非以自己共同犯罪之意思事先
    同謀，揆諸前揭說明，就被告張志銘所為應論以教唆犯，而
    被告江秀慧所為則屬教唆教唆犯，評價上仍為教唆犯，均應
    依其等所教唆之罪處斷。
  ㈢核被告江秀慧、張志銘所為，均係犯刑法第29條第1項、第35
    4條之教唆毀損他人物品罪，依刑法第29條第2項規定，依其
    所教唆之共同毀損他人物品罪處罰之。
  ㈣爰以被告2人各自之責任為基礎，並審酌被告江秀慧與告訴人
    前雖有嫌隙，然被告江秀慧竟以非法方式謀求報復，位居幕
    後而唆使被告張志銘毀損之犯行；又被告張志銘與告訴人無
    任何糾紛，出面為被告江秀慧尋覓實際下手毀損之人，造成
    告訴人財產上損失，所為實屬不該，並考量被告2人於本案
    犯罪之參與情節有別、毀損財物之種類、價值，及迄今均未
    與告訴人達成和解賠償損失之情形，兼衡被告江秀慧自述為
    高中畢業之智識程度、職業為果菜市場攤商、已婚、所生2
    子均已成年、並無須扶養之人之生活狀況；被告張志銘自述
    為高中畢業之智識程度、職業外燴、已婚、須扶養其母、其
    妻及2個小孩之生活狀況（見本院卷第198頁），以及被告江
    秀慧犯後否認犯行、被告張志銘固坦承犯行惟就部分情節未
    予吐實之態度等一切情狀，分別量處如主文所示之刑，並均
    諭知易科罰金之折算標準。
  ㈤又被告張志銘於警詢時供稱6萬塊報酬，否認獲有犯罪所得（
    見他卷第110頁），而依卷內現存資料，尚無證據證明被告
    張志銘確因本案教唆毀損犯行實際上獲有不法利益，難認被
    告張志銘獲有犯罪所得，自無從依刑法第38條之1第1項前段
    之規定，宣告沒收，附此敘明。
據上論斷，應依刑事訴訟法第299條第1項前段，刑法第29條、第
354條、第41條第1項前段，刑法施行法第1條之1第1項、第2項前
段，判決如主文。
本案經檢察官王元郁提起公訴，檢察官吳皓偉到庭執行職務。 
中　　華　　民　　國　　110 　年　　8 　　月　　31　　日
                  刑事第七庭    法  官  巫美蕙
以上正本證明與原本無異。
如不服本判決應於收受判決後20日內向本院提出上訴書狀，並應
敘述具體理由。其未敘述上訴理由者，應於上訴期間屆滿後20日
內向本院補提理由書(均須按他造當事人之人數附繕本)「切勿逕
送上級法院」。
告訴人或被害人如對本判決不服者，應具備理由請求檢察官上訴
，其上訴期間之計算係以檢察官收受判決正本之日期為準。
中　　華　　民　　國　　110 　年　　8 　　月　　31　　日
                                書記官  林婷儀
附錄本案論罪科刑法條：
中華民國刑法第354條
毀棄、損壞前二條以外之他人之物或致令不堪用，足以生損害於
公眾或他人者，處2年以下有期徒刑、拘役或1萬5千元以下罰金
。